臺灣高等法院刑事判決　　　　　　 100年度上更(一)字第59號
上　訴　人
即　被　告　鍾育錚
指定辯護人　本院公設辯護人 周君穎
上列上訴人因違反毒品危害防制條例案件，不服臺灣桃園地方法
院98年度訴字第212號，中華民國98年3月26日第一審判決（起訴
案號：臺灣桃園地方法院檢察署97年度偵字第13811號），提起
上訴，本院判決後，經最高法院發回更審，本院判決如下：
    主  文
原判決關於鍾育錚於民國九十七年五月初某日販賣第三級毒品（
及不另為無罪諭知）部分暨執行刑均撤銷。
鍾育錚被訴於民國九十七年四、五月間販賣第二級、第三級毒品
部分，無罪。
    理  由
一、公訴意旨略以：被告鍾育錚明知亞甲基雙氧安非他命（MDA
    ，俗稱搖頭丸）、愷他命（Ketamine，俗稱K他命）、硝甲
    西泮（Nimetazepam，俗稱一粒眠）分別為毒品危害防制條
    例所管制之第二級、第三級毒品，竟基於販賣亞甲基雙氧安
    非他命、愷他命、硝甲西泮以營利之犯意：於民國九十七年
    四、五月間之不詳時間，由被告發送內容包含「衣服、褲子
    、眠」（「衣服」為第二級毒品MDA之簡稱、「褲子」第三
    級毒品愷他命之簡稱、「眠」為第三級毒品一粒眠之簡稱）
    之電話簡訊予高嘉宏，表示其擁有MDA、愷他命、搖頭丸等
    毒品可供出售，其後二人遂於桃園縣中壢市○○○路之某處
    ，由被告以不詳之代價，出售重約二至三公克之愷他命予高
    嘉宏。因認被告涉犯毒品危害防制條例第四條第二項、第三
    項之販賣第二級、第三級毒品罪嫌云云。
二、按犯罪事實應依證據認定之，無證據不得認定犯罪事實，不
    能證明被告犯罪者，應諭知無罪之判決，刑事訴訟法第一百
    五十四條第二項、第三百零一條第一項分別定有明文。犯罪
    事實之認定應憑證據，如未能發現相當證據，或證據不足以
    證明，自不能以推測或擬制之方法，作為裁判基礎，最高法
    院四十年台上字第八六號判例參照。且認定犯罪事實所憑之
    證據，雖不以直接證據為限，間接證據亦包括在內，然而無
    論直接證據或間接證據，其為訴訟上之證明，須於通常一般
    之人均不致有所懷疑，而得確信其為真實之程度者，始得據
    為有罪之認定，倘其證明尚未達到此一程度，而有合理之懷
    疑存在而無從使事實審法院得有罪之確信時，即應由法院為
    諭知被告無罪之判決，最高法院七十六年台上字第四九八六
    號判例參照。次按證據之證明力，雖由法官評價，然心證之
    形成，由來於經嚴格證明之證據資料之推理作用，通常有賴
    數個互補性之證據始足以形成確信心證，單憑一個證據則較
    難獲得正確之心證。尤其具有對向性關係之單一證據，如毒
    品交易之買賣雙方，買方或為獲邀減刑寬典，不免有作利己
    損人之不實供述之虞。此種虛偽危險性較大之被告以外之人
    所為之陳述，為避免其嫁禍他人，藉以發見實體之真實，除
    以具結、交互詰問、對質等方法，以擔保其真實性外，自仍
    應認有補強證據以增強其陳述之憑信性，始足為認定被告犯
    罪事實之依據，最高法院九十九年度台上字第八二二八號、
    一○○年度台上字第二八二號判決要旨可供參考。公訴人認
    被告鍾育錚涉有上揭販賣毒品犯行，無非係以證人高嘉宏之
    證述及被告於九十七年六月八日為警查獲所攜帶之愷他命、
    搖頭丸、一粒眠等毒品資為主要論據。惟訊據上訴人即被告
    鍾育錚堅決否認有何公訴人所指上揭販賣第二級、第三級毒
    品犯行，辯稱：扣案如附表所示之毒品係供伊自己施用的，
    伊未於前揭時間傳簡訊或販賣第二級、第三級毒品予高嘉宏
    之行為等語。
三、經查：
  (一)證人高嘉宏固於警詢、偵查及原審審理時供證：被告於九十
    七年五月初曾發送內容包含「衣服、褲子、眠」之電話簡訊
    與伊云云（偵查卷第十九、六八頁，原審卷第二五頁）。惟
    不僅被告堅決否認曾發送上開簡訊內容之行為，且證人高嘉
    宏復供證其已刪除上開簡訊等語（偵查卷第六八頁），是證
    人高嘉宏上開供證顯乏其他補強證據可佐，已難認被告有發
    送上開簡訊內容與證人高嘉宏之情。況縱認是實，然依證人
    高嘉宏於原審審理時供證：「（被告發送上開簡訊的意思是
    否就是他那裡有搖頭丸、愷他命及一粒眠？）應該是吧。」
    、「（被告問你『要什麼』的意思是否是指被告手上有很多
    種毒品，問你要買那一種？）應該是這樣子。」云云（原審
    卷第二五、二九頁），故本件亦難僅憑證人高嘉宏上開語意
    不清之個人推測之詞，即為不利於被告之認定。
  (二)又證人高嘉宏先於警詢時陳稱：伊向被告購買毒品次數大約
    十幾次，第一次向他購買是在九十六年九月在桃園縣中壢市
    ○○○路上的加油站，第二次是在九十七年五月初，以後都
    在中壢市○○路與龍岡路口的ＯＫ便利商店交易，伊都是購
    買愷他命，二公克八百元以及五公克二千元云云（偵查卷第
    十九頁）；於偵查中則供證：伊第一次跟被告購買毒品是九
    十七年四、五月間，當時係被告傳簡訊給伊，所以伊記得比
    較清楚，只記得是購買愷他命二到三公克，價格忘記了，交
    易地點在中壢市○○○路等語（偵查卷第六八頁）；嗣於原
    審供證：伊於九十七年四、五月間在桃園縣中壢市○○○路
    向被告購買約二、三公克的愷他命，伊有拿到愷他命，並付
    錢給被告，伊係使用0000000000號行動電話與被
    告的行動電話聯絡，約在桃園縣中壢市○○○路的加油站交
    易，這次是買二公克八百元等語（原審卷第二五至三二頁）
    。互核上開偵審中之證詞，證人高嘉宏固均供證係向被告購
    買愷他命，惟其對於向被告第一次購買毒品之時間、數量以
    及金額等重要事項已見相歧，而所述之簡訊或行動電話聯絡
    乙節，亦乏相關通聯資料可佐，已難憑信。再參以被告自始
    否認上情，且證人高嘉宏係向被告購買毒品之人，即學理上
    所稱之「對向性共犯」，其前後或相互間之陳述是否相符、
    有無重大矛盾或瑕疵等情，僅足為判斷其供述是否有瑕疵之
    參考，縱其前後供述一致，因仍屬自白或對己不利陳述之範
    疇（即購得毒品後之持有或施用等犯行），尚不足作為其所
    述犯罪事實（即被告販賣第二級、第三級毒品予其施用）之
    補強證據。另被告固於本院前審供承：其於九十七年五月初
    某日在桃園縣中壢市○○○路上某加油站與高嘉宏見面等語
    ，惟其所述時地已與證人高嘉宏於警詢時所證：伊與被告於
    九十七年五月初以後都在中壢市○○路與龍岡路口的ＯＫ便
    利商店交易云云不符，自難據此為證人高嘉宏上開供證之補
    強證據。
  (三)至被告於九十七年六月八日下午二時三十分許，在桃園縣中
    壢市○○路十八號便利商店前為警查獲所扣案之物品，固經
    行政院衛生署管制藥品管理局鑑定結果，分別檢出第三級毒
    品愷他命、第三級毒品硝甲西泮成分，有該局管檢字第○九
    七○○○八一○一號鑑定書一紙在卷可稽（偵查卷第八○頁
    ），惟被告於偵查中已供承：扣案之搖頭丸、一粒眠是在九
    十七年六月七日下午，在中壢市○○路大六舞廳，以一萬元
    出向綽號「大頭」之男子購買，扣案愷他命是在被查獲前十
    分鐘，在查獲地點以十公克四千元向「大頭」購買等語（偵
    查卷第十二、九○頁），均係於九十七年六月七日後始行購
    入，是上開扣案之毒品亦難資為被告有公訴人所指於九十七
    年四、月五間販賣第二級、第三級毒品犯行之證據。
四、綜上，依檢察官起訴所列之上開證據資料，法院實無從獲得
    被告於九十七年四、五月間販賣第二級、第三級毒品犯行有
    罪之心證。揆諸前揭說明，本件不能證明被告有上開被訴之
    犯罪，自應諭知被告此部分無罪之判決。原判決於無其他必
    要補強證據，以擔保高嘉宏陳述為真之情形下，僅據高嘉宏
    之證詞，作為論處被告九十七年五月初販賣第三級毒品愷他
    命罪刑之基礎，自非允洽。又被告被訴於九十七年四、五月
    間販賣第二級毒品部分，本應為無罪之判決，原審為不另為
    無罪諭知，尚有未洽。被告提起上訴，否認此部分犯罪（指
    摘原判決不當），為有理由，應由本院將原判決關於上開有
    罪部分及執行刑撤銷，另為被告無罪之諭知。
據上論斷，應依刑事訴訟法第三百六十九條第一項前段、第三百
六十四條、第三百零一條第一項前段，判決如主文。
本案經檢察官邱美育到庭執行職務。
中    華    民    國   100    年    4     月    7     日
                  刑事第二十一庭審判長法  官  周政達
                                      法  官  趙文
                                      法  官  楊力進
以上正本證明與原本無異。
檢察官如不服本判決，應於收受送達後十日內向本院提出上訴書
狀，其未敘述上訴之理由者並得於提起上訴後十日內向本院補提
理由書（均須按他造當事人之人數附繕本）「切勿逕送上級法院
」。
                                      書記官  彭威翔
中    華    民    國   100    年    4     月    7     日